臺灣高等法院刑事判決　　　　　　　　 94年度上訴字第477號
上　訴　人　臺灣板橋地方法院檢察署檢察官
被　　　告　甲○○
上列上訴人因被告毒品危害防制條例案件，不服臺灣板橋地方法
院93年度訴字第1669號，中華民國93年12月29日第一審判決（起
訴案號：臺灣板橋地方法院檢察署93年度毒偵字第3204號；併辦
案號：94年度毒偵字第14號），提起上訴，本院判決如下：
    主  文
原判決撤銷。
甲○○連續施用第一級毒品，處有期徒刑拾月。扣案之第一級毒
品海洛因二小包（合計淨重零‧伍捌公克），包裝重零‧捌玖公
克）及注射針筒貳支，均沒收銷毀；包裝袋兩只（包裝重零‧捌
玖公克）沒收。
    事  實
一、甲○○前因施用毒品案件，經原審裁定送觀察、勒戒後，因
    認無繼續施用毒品之傾向，而於民國九十二年十一月五日觀
    察、勒戒執行完畢釋放，並經臺灣板橋地方法院檢察署檢察
    官於同年月六日以九十二年度毒偵字第二八七二號不起訴處
    分確定。
二、詎甲○○猶不知悔改，竟又基於施用第一級毒品海洛因之概
    括犯意：
（一）於上開觀察、勒戒執行完畢釋放後之五年內即自九十三年
      二月某日起至同年五月七日晚上十時許止，在其臺北縣新
      莊市○○街一一八號四樓或不特定之公園廁所等地點，以
      將海洛因摻入香菸內點燃後吸用之方式，約二日至一星期
      不等即施用乙次，連續多次施用第一級毒品海洛因。嗣於
      九十三年五月八日凌晨一時三十分許（起訴書誤載為同日
      凌晨三時四十分許），在臺北縣樹林市○○街二○八巷二
      八號恬園汽車旅館一○五室內，為警執行臨檢，經採集其
      尿液送驗而查獲上情。
（二）經警察局移送檢察官偵查起訴，甲○○仍繼續以注射方式
      施用，於九十二年十一月二十九日下午十四時許，在台北
      市中正區○○○路與廈門街口，自其身上掉落其所有已供
      施用毒品所使用之注射針筒一支，為警撞見而查獲，並由
      甲○○交出毒品海洛因二包（合計淨重０點五八公克，包
      裝重０‧八九公克），及另一支針筒。
三、案經臺北縣政府警察局樹林分局報告臺灣板橋地方法院檢察
    署檢察官偵查起訴，及移請併辦。
    理  由
一、本院查：
（一）事實二之（一）部分查獲之事實，業據被告甲○○於警訊
      、偵查及原審審理時，均坦承不諱；且被告遭查獲時所採
      之尿液經送驗結果，係呈嗎啡陽性反應，此有毒品案件被
      移送人姓名及代碼對照表（九十三年度毒偵字第三二０四
      號卷第一六頁）、台灣檢驗科技股份有限公司九十三年五
      月二十一日編號CH /2004/50227號濫用藥物尿液檢驗報告
      各乙份在卷可稽（同偵查卷第一五頁）。
（二）事實二之（二）部分查獲之事實，被告甲○○於警訊、偵
      查時亦坦承不諱，且有毒品海洛因二包（重一點二公克）
      ，針筒二支扣案可稽。且被告遭查獲時所採之尿液經送驗
      結果，係呈嗎啡陽性反應，此有台灣尖端先進生技醫藥股
      份有限公司九十三年十二月三日濫用藥物尿液檢驗報告各
      乙份在卷可稽（九十四年度毒偵字第一四號卷第一一頁）
      ；毒品二包，經鑑定結果均含海洛因成分，合計淨重０點
      五八公克，包裝重０‧八九公克亦有法務部調查局九十四
      年一月十日調科參字第０二０００六八六七號鑑定通知書
      可證（九十四年度毒偵字第一四號卷第七頁）。
（三）海洛因施用入人體後水解還原成嗎啡，再循嗎啡之代謝方
      式排出體外，業據行政院衛生署藥物食品檢驗局以七十三
      藥檢壹字第○三○二二一號函說明綦詳，且尿液中能否驗
      出嗎啡陽性反應，與其投與量、投與途徑、採尿時間、個
      人體質及檢測方法之靈敏度有關，國外曾有文獻報導注射
      六毫克之海洛因鹽酸鹽，其代謝物嗎啡之平均可檢出時限
      約為二十六小時，亦經行政院衛生署藥物食品檢驗局於八
      十一年九月八日以（八一）藥檢壹字第八一一四八八五號
      函釋明在案。再者，前揭尿液檢驗報告，均載明係以ＧＣ
      ／ＭＳ（即氣相層析質譜儀分析法）方法作為確認檢驗之
      方式，而該方法之原理係檢品經氣化後，通過層析管分離
      純化，再將純化後之成分循序送入質譜儀做個別鑑定。因
      質譜儀所測定之圖譜，在化學上被公認具有指紋特性，故
      可據以完全判定該檢品係為何種化合物。職是，台北榮民
      總醫院即認為若以氣相層析質譜儀（ＧＣ／ＭＳ）作藥物
      及其代謝產物之定性及定量分析，幾乎不會有偽陽性反應
      產生，此經該院於八十三年四月七日以八三北總內字第三
      ○五九號函釋明在案。準此，被告之尿液經以氣相層析質
      譜儀分析法檢驗，既係呈嗎啡陽性反應，顯見被告應有在
      前揭犯罪時間施用第一級毒品海洛因之行為甚明。
（四）查被告前曾因施用毒品案件，經原審裁定送觀察、勒戒後
      ，因認無繼續施用毒品之傾向，而於九十二年十一月五日
      觀察、勒戒執行完畢釋放，並經臺灣板橋地方法院檢察署
      檢察官於同年月六日以九十二年度毒偵字第二八七二號不
      起訴處分確定之事實，有本院被告全國前案紀錄表乙份在
      卷可按。是被告於涉本案之前，業曾初犯施用毒品，並於
      前揭觀察、勒戒執行完畢後釋放甚明。被告前曾初犯施用
      毒品，且於前揭觀察、勒戒執行完畢釋放後，五年內再犯
      本件施用第一級毒品海洛因，事證應屬明確，其犯行應堪
      認定。
二、查海洛因係屬毒品危害防制條例第二條第二項第一款所規定
    之第一級毒品，核被告所為，係犯毒品危害防制條例第十條
    第一項施用第一級毒品罪。被告持有毒品，復進而施用，其
    持有毒品之低度行為，為施用毒品之高度行為所吸收，不另
    論罪。被告先後多次施用第一級毒品海洛因之犯行，時間緊
    接，所犯構成要件相同，顯係基於概括犯意為之，為連續犯
    ，依刑法第五十六條規定，以一罪論，並加重其刑。
三、事實二之（二）移送併辦部份，因與前已起訴部分，有連續
    犯之裁判上一罪關係，為起訴效力所及，本院自應併予審判
    。
四、原審據以論科固非無見。惟查前開檢察官移送併辦部份原審
    未及審理，尚有未洽。檢察官執此指摘原判決不當，為有理
    由，應由本院將原判決撤銷改判。爰審酌被告施用毒品，足
    以戕害其身心，滋生其他犯罪，惡化治安，嚴重損及公益，
    且被告前曾初犯施用毒品，竟於短期內再為本件施用毒品犯
    行，顯見其不思悔改，自制力亦顯不佳；惟另考量被告於犯
    後即能坦承犯行等一切情狀，酌情量處如主文第二項所示之
    刑。
五、扣案之第一級毒品海洛因二包（合計淨重０．五八公克，包
    裝重０．八九公克），係屬第一級毒品，扣案之注射針筒二
    支，係專供施用毒品之器具，均應依毒品危害防制條例第十
    八條第一項前段規定沒收銷燬。包裝前開海洛因所用之包裝
    袋二只，係被告所有供前開犯罪所用之物，應依毒品危害防
    制條例第十九條第一項宣告沒收，又該包裝袋二只經扣押在
    案，並無全部或一部不能沒收之情形，故不另為追徵其價額
    或以其財產抵償之諭知。
六、被告甲○○經合法傳喚，無正當之理由不到庭，爰不待其陳
    述，逕行判決。
據上論斷，應依刑事訴訟法第369條第1項前段、第364條、第370
條但書、第371條、第299條第1項前段，毒品危害防制條例第10
條第1項、第18條第1項前段、第19條第1項，刑法第11條前段、
第56條，判決如主文。
案經檢察官陳明光到庭執行職務。
中　　華　　民　　國　　94　　年　　3　　月　　23　　日
　　　　　　　　　刑事第九庭  審判長法　官　陳　祐　治
　　　　　　　　　　　　　　　　    法　官  黃　聰　明
  　　　　　　　　　　　　　　　　　法　官  王  炳  梁
以上正本證明與原本無異。
如不服本判決，應於收受送達後十日內向本院提出上訴書狀，其
未敘述上訴之理由者並得於提起上訴後十日內向本院補提理由書
（均須按他造當事人之人數附繕本）。
                                    書記官　潘　大　鵬
中　　華　　民　　國　　94　　年　　3 　　月　　24　　日
附錄本判決論罪法條全文：
毒品危害防制條例第10條第1項：
施用第一級毒品者，處六月以上五年以下有期徒刑。
